【裁判字號】    95,訴緝,9
【裁判日期】    950418
【裁判案由】    毒品危害防制條例
【裁判全文】
臺灣板橋地方法院刑事判決               95年度訴緝字第9號
公  訴  人  臺灣板橋地方法院檢察署檢察官
被      告  甲○○
上列被告因違反毒品危害防制條例案件，經檢察官提起公訴（93
年度核退毒偵字第1707號）及移送併案（臺灣臺北地方法院檢察
署95年度毒偵緝字第63號），本院判決如下：
    主  文
甲○○施用第二級毒品，處有期徒刑肆月，如易科罰金，以佰
元折算壹日。扣案之玻璃管吸食器內所含之甲基安非他命、微量
安非他命及微量N,N-二甲基安非他命殘渣（均量微無法秤重）沒
收銷燬之，前開玻璃管吸食器壹只沒收。
其餘被訴部分無罪。
    事  實
一、甲○○前於民國90年間因違反毒品危害防制條例案件，經臺
    灣新竹地方法院以90年度毒聲字第1572號裁定送觀察、勒戒
    後，認無繼續施用毒品傾向，於91年6 月17日執行完畢釋放
    ，經臺灣新竹地方法院檢察署檢察官以91年度毒偵緝字第81
    號為不起訴處分確定。詎甲○○猶不知悔改，於前開觀察、
    勒戒執行完畢釋放後5 年內，竟基於施用第二級毒品甲基安
    非他命（起訴書誤繕為安非他命）之犯意，於93年1 月7 日
    ，在臺北縣三重市之某加油站內，將第二級毒品甲基安非他
    命置於玻璃管吸食器上用火燒烤吸聞所生煙霧之方式，施用
    第二級毒品甲基安非他命1 次。嗣於93年1 月9 日12時許，
    在臺北縣汐止市○○路○ 段156 號前為警查獲，並扣得其所
    有供施用第二級毒品所用之玻璃管吸食器1 只（內含甲基安
    非他命、微量安非他命及微量N,N-二甲基安非他命殘渣，均
    量微無法秤重），並採集其尿液送驗，查悉上情。
二、案經臺北縣政府警察局汐止分局報請臺灣士林地方法院檢察
    署呈請臺灣高等法院檢察署令轉臺灣板橋地方法院檢察署檢
    察官偵查起訴及移送併案。
    理  由
甲、證據能力：本件以下所引用之證據，檢察官、被告甲○○於
    本院調查證據時均無異議，本院審酌該證據作成之情況，認
    為均適於為本件認定事實之依據，依刑事訴訟法第159 條之
    5 第2 項之規定，均有證據能力，合先敘明。
乙、有罪部分：
一、上揭被告甲○○如何施用第二級毒品之事實，業據其迭自警
    詢、偵查及本院審理時坦承不諱，且被告為警查獲時所排放
    尿液，經二次採樣送請臺灣檢驗科技股份有限公司以EIA 酵
    素免疫分析法初步檢驗，再以GC/MS 氣相層析質譜儀法確認
    檢驗，均呈安非他命類（甲基安非命濃度遠高於安非他命）
    陽性反應，有該公司93年7 月1 日、93年2 月17日濫用藥物
    尿液檢驗報告、尿液檢體編號對照表各2 紙附卷可稽（見臺
    灣板橋地方法院檢察署93年度核退毒偵字第1707號卷第4 、
    5 頁，臺灣士林地方法院檢察署93年度毒偵字第278 號卷第
    21、22頁），此外，並有被告所有供其施用第二級毒品之玻
    璃管吸食器1 只（內含內含甲基安非他命、微量安非他命及
    微量N,N-二甲基安非他命殘渣，均量微無法秤重）扣案可資
    佐證，而該只玻璃管吸食器內之殘渣，經送請內政部警政署
    刑事警察局鑑驗，檢出甲基安非他命、微量安非他命及微量
    N,N-二甲基安非他命成分之情，亦有該局93年8 月17日刑鑑
    字第0930136045號鑑驗通知書1 紙存卷可佐（見臺灣板橋地
    方法院檢察署93年度核退毒偵字第1707號卷第6 頁），足認
    被告前開施用第二級毒品之自白，核與事實相符。再被告有
    如事實一所示之觀察、勒戒執行完畢之情，亦有臺灣高等法
    院被告前案紀錄表在卷可佐，其係於觀察、勒戒執行完畢釋
    放後，5 年內再犯施用第二級毒品之罪。本案事證明確，被
    告犯行洵堪認定，應依法論科。
二、查甲基安非他命係毒品危害防制條例第2 條第2 項第2 款所
    稱之第二級毒品。核被告施用第二級毒品甲基安非他命之行
    為，係犯同條例第10條第2 項之施用第二級毒品罪。其施用
    第二級毒品前後，持有第二級毒品之低度行為，為施用之高
    度行為所吸收，不另論罪。再被告為警查獲後所排放之尿液
    ，經檢驗甲基安非他命之濃度遠高於安非他命（已如前述）
    ，可知被告所施用之第二級毒品乃係甲基安非他命，而非安
    非他命甚明，檢察官誤認被告係施用安非他命，尚有誤會。
    檢察官移送併辦部分（臺灣臺北地方法院檢察署95年度毒偵
    緝字第63號），與起訴之施用第二級毒品犯行部分，時間、
    地點完全相同，為同一事實，已在本院應予審究之範圍，併
    此敘明。爰審酌被告前已因施用毒品，獲得不起訴處分之寬
    典，仍無法戒絕毒癮，又再次漠視法令禁制而犯本罪，惟其
    施用毒品所生危害，實以自戕身心健康為主，對於他人生命
    、身體、財產等法益，尚無明顯而重大之實害，兼衡其犯後
    坦承犯行之態度等一切情狀，量處如主文所示之刑，並諭知
    易科罰金之折算標準，以示懲儆。
三、扣案之玻璃管吸食器1 只所含之甲基安非他命、微量安非他
    命及微量N,N-二甲基安非他命殘渣（均量微無法秤重），係
    查獲之第二級毒品，不問是否屬於被告所有，應依毒品危害
    防制條例第18條第1 項前段之規定，諭知沒收銷燬之。至該
    只玻璃管吸食器本身，則係被告所有，供其施用第二級毒品
    所用之物，業據被告供明在卷，併依刑法第38條第1 項第2
    款之規定，宣告沒收。
丙、無罪部分：
一、公訴意旨另以：被告基於施用第一級毒品海洛因之犯意，於
    93年1 月9 日12時許為警查獲採尿前回溯26小時內之某時，
    在不詳處所，以不詳方法，施用第一級毒品海洛因1 次，因
    認被告涉犯毒品危害防制條例第10條第1 項之施用第一級毒
    品罪嫌。
二、按犯罪事實應依證據認定之，無證據不得認定其犯罪事實；
    不能證明被告犯罪者，應諭知無罪之判決。刑事訴訟法第15
    4 條第2 項、第301 條第1 項分別定有明文。又刑事訴訟上
    證明之資料，無論其為直接證據或間接證據，均須達於通常
    一般之人均不致於有所懷疑，而得確信其為真實之程度，始
    得據為有罪之認定，若其關於被告是否犯罪之證明未能達此
    程度，而有合理性懷疑之存在，致使無從形成有罪之確信，
    根據「罪證有疑、利於被告」之證據法則，即不得遽為不利
    被告之認定（最高法院76年度臺上字第4986號判例意旨參照
    ）。
三、公訴人認被告涉犯毒品危害防制條例第10條第1 項之施用第
    一級毒品罪，係以被告第一次為警查獲時所排放之尿液經採
    樣送請臺灣檢驗科技股份有限公司鑑定呈鴉片類陽性反應之
    濫用藥物檢驗報告1 紙為主要論據。
四、訊據被告堅決否認有施用第一級毒品等語。經查：被告於93
    年1 月9 日12時許，在臺北縣汐止市○○路○ 段156 號前為
    警查獲時所排放之尿液，共經採樣為2 瓶，第1 瓶尿液檢體
    編號為0000000000號，第2 瓶尿液檢體編號為1025號（前開
    第1 瓶尿液即臺灣臺北地方法院檢察署95年度毒偵緝字第63
    號併案意旨部分，第2 瓶尿液部分則係本件起訴部分），該
    2 瓶尿液檢體並均經警員送請臺灣檢驗科技股份有限公司鑑
    定，前開第1 瓶尿液（檢體編號為0000000000號）之鑑定結
    果呈「鴉片類陰性反應」；第2 瓶尿液（檢體編號為1025號
    ）之鑑定結果則呈「鴉片類陽性反應」之情，有該公司93年
    7 月1 日、93年2 月17日濫用藥物尿液檢驗報告、尿液檢體
    編號對照表各2 紙附卷可稽（見臺灣板橋地方法院檢察署93
    年度核退毒偵字第1707號卷第4 、5 頁，臺灣士林地方法院
    檢察署93年度毒偵字第278 號卷第21、22頁），是以被告於
    同一時地所採集之尿液檢體2 瓶，經先後送請同一鑑定機關
    （即臺灣檢驗科技股份有限公司）鑑定，其鑑定結果竟一為
    「鴉片類陰性反應」、一為「鴉片類陽性反應」，如此截然
    相反之結果，檢察官復未舉證證明何以二次鑑定結果不同，
    本院自難以遽謂何次鑑定結果較為可採，則被告是否有施用
    海洛因之行為，即非無疑。是以，依卷附證據，本院尚無從
    形成對於被告有罪認定之確切心證，且檢察官亦未提出其他
    足資證明被告犯罪之積極證據或證明方法，尚不能證明被告
    犯罪，而公訴意旨認施用第一級毒品罪部分與前開論罪科刑
    之施用第二級毒品罪為數罪併罰關係，是被告被訴之施用第
    一級毒品罪部分自應為無罪之諭知。
丁、退併辦部分：
一、臺灣板橋地方法院檢察署檢察官95年度毒偵字第703 號併辦
    意旨另以：被告於95年1 月間某日，在臺北縣板橋市某處，
    施用第二級毒品安非他命，因認被告涉犯毒品危害防制條例
    第10條第2 項之施用第二級毒品罪嫌，並認與本案被告施用
    第二級毒品犯行間有連續犯之裁判上一罪關係。
二、惟按連續犯所謂之基於概括犯意，係指行為人主觀上於實施
    犯罪之初，即有始終一貫之犯意，而後本此一貫之犯意反覆
    實施其犯罪行為而言，若非本此一貫之犯意反覆為之，而係
    另起新的犯意，縱令所犯罪名相同，亦不屬連續犯之範圍，
    又所謂連續犯，除上開主觀上基於概括之犯意外，客觀上所
    為犯行之時間須緊接，方法相同，觸犯構成要件相同之罪名
    ，始足當之。
三、經查：上開併案意旨書所指被告施用第二級毒品之時間乃係
    「95年1 月間某日」，與被告本案起訴施用第二級毒品之時
    間即「93年1 月7 日」，相隔長達2 年之久，時間顯非緊接
    ，檢察官復未提出任何積極事證證明被告於此2 年期間內，
    有何主觀上繼續施用第二級毒品之概括犯意或客觀上施用第
    二級毒品之犯行，且被告於本案起訴施用第二級毒品時間之
    3 日後（即93年1 月10日）起至93年3 月1 日止期間，即因
    另案羈押於臺灣臺北看守所約2 月之久，有臺灣高等法院被
    告前案紀錄表在卷可佐，則被告於本案起訴之施用第二級毒
    品後，再於93年1 月10日經羈押於看守所後，主觀上自難認
    有何繼續施用第二級毒品之意。是以，被告於前開羈押經釋
    放約2 年後之95年1 月間某日，再度施用第二級毒品，自難
    認係本於始終一貫之犯意所為，則上開併辦部分與前揭論罪
    科刑部分，自無連續犯之裁判上一罪關係，此部分既未經起
    訴，與前揭論罪科刑部分復無裁判上一罪關係，尚非本院所
    得併予審究，自應退由檢察官另行依法處理，併此敘明。
據上論斷，應依刑事訴訟法第299 條第1 項前段、第301 條第1
項，毒品危害防制條例第10條第2 項、第18條第1 項前段，刑法
第11條前段、第38條第1 項第2 款、第41條第1 項前段，罰金罰
鍰提高標準條例第2 條，判決如主文。
本案經檢察官鄧媛到庭執行職務。
中    華    民    國    95    年    4     月    18    日
                  刑事第三庭    審判長法  官  李麗玲
                                      法  官  張兆光
                                      法  官  鄧雅心
以上正本證明與原本無異。
如不服本判決應於送達後10日內向本院提出上訴狀。
                                      書記官  王小芬
中    華    民    國    95    年    4     月    18    日
附錄本案論罪科刑法條
毒品危害防制條例第十條
施用第一級毒品者，處六月以上五年以下有期徒刑。
施用第二級毒品者，處三年以下有期徒刑。


司法院資訊處製作；財團法人民間司法改革基金會備份。
